【裁判字號】    90,交易,114
【裁判日期】    900904
【裁判案由】    公共危險等
【裁判全文】
臺灣彰化地方法院刑事判決                          九十年度交易字第一一四號
    公  訴  人  臺灣彰化地方法院檢察署檢察官
    被      告  乙○○
右列被告因公共危險等案件，經檢察官提起公訴（八十九年度偵字第七三八五號），
本院判決如左：
        主  文
乙○○服用酒類，不能安全駕駛動力交通工具而駕駛，處有期徒刑伍月，如易科罰金
，以參佰元折算壹日；又因過失傷害人，處有期徒刑肆月，如易科罰金，以參佰元折
算壹日。應執行有期徒刑柒月，如易科罰金，以參佰元折算壹日。均緩刑伍年，緩刑
期中付保護管束。
        事  實
一、乙○○非以駕駛為業務，前於少年時期，曾有竊盜之非行紀錄，但於滿十八歲後
    ，未曾有犯罪經判處有期徒刑之前科。其違反道路交通安全規則第一百十四條第
    二款，飲用酒類後，其吐氣所含酒精濃度超過每公升０．二五毫克（０‧二五MG
    ／L）者，不得駕車之規定，仍違反規定，於民國（下同）八十九年十月一日中
    午時分，飲用含有多量酒精之高梁酒，呼氣已逾前開標準值，並已達於不能安全
    駕駛動力交通工具之程度（在肇事後，於當日下午三時五十七分許測試其呼氣酒
    精濃度每公升０．五四毫克），仍騎乘牌照號碼ＴＵＴ─２４１號機車，沿彰化
    縣彰化市○○路，由西往東方向行駛。於當日下午三時許，途經自強路一八九號
    前（自強路與永安路交岔口附近），於加速超越由甲○○騎乘在前，在交岔口停
    候管制燈號之牌照號碼ＹＧＹ─８６３號重型機車之際，原應注意促使甲○○知
    悉其欲超越，並俟甲○○靠邊，表示允讓後始得超越，並應與甲○○所騎乘之機
    車保持半公尺以上之間隔，於超車後，應行至安全距離後，始得再駛入原行進路
    線，以防免擦撞。且依當時狀況，亦無不能注意之情形，竟因醉酒注意力渙散，
    疏於保持安全間隔，貿然快速超越，致所騎乘之機車擦碰甲○○所騎乘機車，機
    車支撐架並刮及甲○○之左下肢，致使甲○○人車失衡倒地，因而受有左脛骨及
    腓骨開放性骨折、左下肢軟組織缺損（起訴書依據彰化基督教醫院八十九年十月
    二十四日製具之診斷書，誤載為「右」脛、腓骨開放性骨折、「右」下肢軟組織
    缺損）。嗣經在場目擊之第三人報警到場處理，並指證乙○○係肇事者，乃經警
    於當日下午三時五十七分許，在彰化縣警察局彰化分局民生派出所，檢測其呼氣
    中之酒精含量濃度達每公升０．五四毫克，而發覺上情。
二、案經彰化縣警察局彰化分局報請台灣彰化法院檢察署檢察官偵查及甲○○逕向檢
    察官告訴，由檢察官併案偵查起訴。
        理  由
一、右揭事實，訊據被告乙○○（以下簡稱被告）供認在卷。經查：被告於右揭時、
    地，飲用含多量酒精之高梁酒，其吐氣已逾道路交通安全規則第一百十四條第二
    款規定之標準值，並達於不能安全駕駛之程度後，仍駕駛機車行駛於道路上，因
    超車不當擦撞被害人甲○○所騎乘之機車，致使受有前開傷害，而被告於肇事後
    ，經警測試其呼氣之酒精濃度值高達每公升０．五四毫克等情，除據被告自白外
    ，並經被害人指訴甚明，復有卷附彰化縣警察局道路交通事故調查報告表一紙、
    肇事現場及車輛照片八幀、酒精測定值報告一紙及彰化基督教醫院出具之診斷書
    （原出具之診斷書，將被害人受傷之部位誤載為「右」脛、腓骨開放性骨折、「
    右」下肢軟組織缺損）等件可稽。
二、按汽車超車時，應注意促使前行車之駕駛人知悉其欲超越，並俟前行車減速靠邊
    ，表示允讓後始得超越，並應與前車左側保持半公尺以上之間隔，於超車後，行
    至安全距離後，再顯示右方向燈駛入原行進路線，以防免相擦擊；另飲用酒類或
    其他類似物後其吐氣所含酒精成份超過每公升○‧二五毫克或血液中酒精濃度超
    過百分之０．０五以上者，不得駕車。道路交通安全規則第一百零一條第五款及
    第一百十四條第二款分別定有明文。又駕駛人飲酒後，其吐氣所含之酒精成份如
    逾每公升零點二五毫克以上，依科學實驗分析，無論個人體質如何，對外界事務
    之判斷及反應，均有嚴重影響，已不適宜駕駛，如勉強為之，即有肇事之可能。
    尤其，如吐氣之酒精濃度值達每公升零點五０毫克左右，駕駛人已呈恍忽狀態、
    視線搖晃、判斷及理解遭到扭曲，已不能穩定駕駛，顯達於不能安全駕駛動力交
    通工具之程度。查被告於肇事後經測試其呼氣之酒精濃度值達每公升０．五四毫
    克，且因行車未能保持安全間隔而肇事，應認被告之生理及精神已至酒醉之狀態
    ，已達不能安全駕駛動力交通工具之程度，方符事理及法理之平。又其違反道路
    交通安全規則之規定，飲酒至不能安全駕駛仍騎乘機車行駛於道路上，復未保持
    安全間隔，超越前車，而肇事致人傷害，其有嚴重過失至明。至被害人甲○○停
    候管制燈號，難認有何過失可言。況經囑託台灣省彰化縣區車輛行車事故鑑定委
    員會鑑定亦表示：乙○○酒精濃度過量猶駕駛輕機車，於駛越停止中車輛未保持
    安全間隔，為肇事原因，甲○○駕駛重機車暫停中，無肇事因素等語，有該鑑定
    委員會九十年三月二十九日彰鑑字第九００一三五號函陳之鑑定意見書附卷可參
    。又據上開事證情況研判，被害人甲○○確係因被告之過失行為，致受有前開傷
    害，被告之過失行為與被害人之傷害，二者間顯有相當因果關係。是本案事證明
    確，被告犯行足以認定。
三、又按藉動力交通工具運輸及代步，於現今工商社會已日趨頻繁、普遍，而鑒於交
    通事故之發生，除造成駕駛者個人傷亡外，並危害公共通行安全，且常殃及其他
    無辜者之身體、生命。稽其肇事之原因，率多緣於駕駛人服用過量之毒品、麻醉
    藥品、酒類及其他相類物品所致，故晚近世界各文明國家，已普遍認為違反安全
    駕駛之行為，已嚴重破壞國民共同生活之秩序與利益，非藉刑事處罰，實無以促
    使其駕駛者自制、自律，以減免災禍之發生，確保公共通行之安全。是刑事處罰
    之立法成例，乃工商業繁榮國家共通之立法趨勢，並非我國家所獨創，且此法律
   之意義與價值，原無待費詞贅論，略加領會思考，即可曉然明白。但因我國立法
    院於八十八年四月間，始步趨該立法例，將違反安全駕駛之行為，立法明文規定
    於修正後之刑法第一百八十五條之三，經總統於同月二十一日公布，施行期間尚
    非長久，國人囿於成習，向來輕忽、漠視公民社會「自利利他」、「相倚共成」
    之義理，復受似是而非之不當觀念滋擾，恐一時未能深切體會公民應負之社會責
    任，及理解該條文之立法意義、目的與價值，允宜特此敘明。
四、核被告服用酒類，不能安全駕駛動力交通工具而駕駛之犯行，係犯刑法第一百八
    十五條之三之違反安全駕駛罪；其行車過失傷害人之行為，係犯刑法第二百八十
    四條第一項前段之過失傷害罪。又被告因酒醉駕車，因而致人受傷，其所犯過失
    傷害罪部分，應依道路交通管理處罰條例第八十六條第一項規定加重其刑。被告
    所犯上開二罪，犯意各別，構成要件互殊，不具裁判上或實質上一罪之關係，應
    分論併罰。爰審酌被告行為素行、行為所生之危害、肇事情節及犯後之態度等一
    切情狀，所犯二罪各量處如主文所示之刑，並定其應執行之刑。按刑法第四十一
    條關於易刑之規定，被告行為後，已據立法院修正在案，並經總統於九十年一月
    十日公布，同年月十二日生效。修正後之上開條文係規定「犯最重本刑為五年以
    下有期徒刑以下之刑之罪，而受六月以下有徒期刑或拘役之宣告，因身體、教育
    、職業或家庭之關係或其他正當事由，執行顯有困難者，得以一元以上三元以下
    折算一日，易科罰金。但確因不執行所宣告之刑，難收矯正之效，或難以維持秩
    序者，不在此限。併合處罰之數罪，均有前項情形，其應執行之刑逾六月者，亦
    同」，此與修正前之同條文規定：「犯最重本刑為三年以下有期徒刑以下之刑之
    罪，而受六月以下有徒期刑或拘役之宣告，因身體、教育、職業或家庭之關係，
    執行顯有困難者，得以一元以上三元以下折算一日，易科罰金」相較，並無修正
    前法律較有利於被告之情形。是本案被告行為後之原刑法第四十一條既有變更，
    自應依刑法第二條第一項前段之規定，適用裁判時即修正後之刑法第四十一條第
    一項規定諭知有期徒刑如易科罰金之折算標準，特此敘明。又查被告前未曾受有
    期徒刑以上刑之宣告，有本院被告全國前案紀錄表及台灣彰化地方法院檢察署刑
    案資料查註紀錄表足稽，鑒於其方值青年，工作事業、家庭婚姻亟待努力經營，
    猶如旭日東昇之際，於本院受審理時亦已坦承示悔，並同意依被害人請求之損害
    賠償金額，分期賠付新台幣三十萬元，允諾自九十年十月份起，按月於每月十五
    日給付一萬元，迄清償完畢止，信其經此次偵審及刑之宣告後，當能知所警惕，
    倘因此即宣付執行所宣告之刑，其將來之前途堪慮，且對和解內容之履行無俾益
    ，本院認所宣告之刑以暫不執行為適當。惟衡之被告係酒後騎乘機車騁馳於道路
    ，顯見其自律能力嚴重欠缺，其家庭規範功能亦見式微，如緩刑期間過短，極易
    因未宣付執行，益形怠慢、輕忽，而故態復萌，又其年僅二十歲初，思慮未臻成
    熟穩健，而酒後駕車之行為，又極易形成慣常性，倘未於緩刑期間內施以適當之
    教育與約束，恐有再違犯法紀之虞，為免其自我貽誤，爰宣告緩刑五年，併諭知
    在緩刑期內付保護管束，期其自勵、自新，用觀後效。切望被告能經此教訓，益
    為生活作息規律，勤奮努力，謹慎自愛，深體本院宣付緩刑之旨意，信守承諾，
    善盡誠意，勉力履行應盡之義務，是所至盼。
據上論斷，應依刑事訴訟法第二百九十九條第一項前段，刑法第二百八十四條第一項
、第一百八十五條之三、第二條第一項前段、修正後第四十一條第一項、第七十四條
第一款、第九十三條第一項，道路交通管理處罰條例第八十六條第一項，罰金罰鍰提
高標準條例第一條前段、第二條，判決如主文。
中      華      民      國    九十      年      九      月      四      日
                                    臺灣彰化地方法院交通法庭
                                        法      官  蔡  紹  良
右正本證明與原本無異。
如不服本判決，應於判決送達後十日內，向本院提出上訴狀（須附繕本）。
告訴人或被害人對於判決如有不服具備理由請求檢察官上訴者，其上訴期間之計算係
以檢察官收受判決正本之日期為準。
                                        法院書記官  王  惠  嬌
中      華      民      國    九十      年      九      月      五      日
刑法第一百八十五條之三：
服用毒品、麻醉藥品、酒類或其他相類之物，不能安全駕駛動力交通工具而駕駛者，
處一年以下有期徒刑、拘役或三萬元以下罰金。
刑法第二百八十四條因過失傷害人者，處六月以下有期徒刑、拘役或五百元以下罰金
。致重傷者，處一年以下有期徒刑、拘役或五百元以下罰金。
從事業務之人，因業務之過失傷害人者，處一年以下有期徒刑、拘役或一千元以下罰
金。致重傷者，處三年以下有期徒刑、拘役或二千元以下罰金。


司法院資訊處製作；財團法人民間司法改革基金會備份。
